臺灣高等法院民事裁定
109年度抗字第1137號
抗  告  人  莊國安

視同抗告人  陳慧珊


上列抗告人因與相對人莊晴富間確定執行費聲明異議事件，對於
中華民國109年8月3日臺灣臺北地方法院109年度執事聲字第173
號裁定提起抗告，本院裁定如下：
    主  文
抗告駁回。
抗告程序費用由抗告人連帶負擔。
    理  由
一、按訴訟標的對於共同訴訟之各人必須合一確定者，共同訴訟
    人中一人之行為有利益於共同訴訟人者，其效力及於全體，
    民事訴訟法第56條第1項第1款前段定有明文。此項規定，於
    連帶負擔訴訟費用額之當事人亦應類推適用（最高法院89年
    度台抗字第25號裁定意旨參照）。此於強制執行程序準用之
    ，亦為強制執行法第30條之1所明定。本件相對人依強制執
    行法第29條規定聲請確定其因原法院民事執行處（下稱執行
    法院）107年度司執字第107148號拆屋還地強制執行事件（
    下稱系爭執行事件）而支出之費用數額，經執行法院以109
    年度司執聲字第19號裁定（下稱原處分）命抗告人莊國安及
    視同抗告人陳慧珊（下合稱抗告人）連帶負擔新臺幣（下同
    ）139萬0,856元之執行費用，抗告人不服，聲明異議，經原
    裁定維持原處分。本件雖僅莊國安一人對於原裁定提起抗告
    ，然原處分確定之執行費用額既由抗告人連帶負擔，依上開
    說明，對於抗告人必須合一確定，則莊國安提起抗告之效力
    自應及於未提起抗告之陳慧珊，爰併列陳慧珊為抗告人，合
    先敘明。
二、按債權人因強制執行而支出之費用，得求償於債務人者，得
    準用民事訴訟法第91條之規定，向執行法院聲請確定其數額
    。強制執行之費用，以必要部分為限，由債務人負擔，並應
    與強制執行之債權同時收取。前項費用，執行法院得命債權
    人代為預納。強制執行法第29條第1項、第28條定有明文。
    又依執行名義，債務人應為一定行為而不為者，執行法院得
    以債務人之費用，命第三人代為履行。前項費用，由執行法
    院酌定數額，命債務人預行支付或命債權人代為預納，必要
    時，並得命鑑定人鑑定其數額。強制執行法第127條亦有明
    定。債權人因強制執行支出之費用，不論執行費或其他執行
    必要費用，得求償於債務人者，準用民事訴訟法第91條第3
    項之規定，並應於裁定送達之翌日起，加給按法定利率計算
    之利息，為強制執行須知第3條第1項、第10項所規定。又所
    謂執行必要費用，指因進行強制執行程序，必須支出之費用
    而言；指因實施強制執行所支出之必要費用，如測量費、鑑
    定費、登報費、保管費、協助執行人員之差旅費等，此種費
    用如不支出，強制執行程序即難進行；係因債務人不履行債
    務而生，其必要部分自應由債務人負擔（最高法院105年台
    抗字第497號裁定要旨參照）。
三、抗告人異議及抗告意旨略以：相對人前以原法院100年度訴
    字第4972號判決（下稱系爭判決）、本院101年度上易字第1
    257號判決暨確定證明書為執行名義，聲請強制執行，請求
    伊拆除門牌號碼為新北市○○區○○○路00號未辦保存登記建物
    如附圖所示編號A至E部分部分（下稱系爭拆除房屋），經執
    行法院以系爭執行事件受理在案。然相對人於系爭執行事件
    所僱用之第三人至大工程有限公司（下稱至大公司）拆除範
    圍逾越附圖編號A至E部分，致如附圖所示斜線部分亦遭違法
    拆除，此違法拆除部分之費用應予扣除。且拆除後現場之廢
    棄物未清運，或雖有清運然現場仍遺留為數眾多之廢棄物，
    亦無施作防護措施，至大公司報價單中之防護費用10萬元、
    廢棄物處理費45萬元、廢棄物清運費20萬元，應予扣除，不
    得向伊請求，執行法院以原處分命伊負擔系爭執行費用，原
    裁定駁回伊之異議，均有違誤，爰請求廢棄原裁定、原處分
    等語。
四、經查：
（一）相對人前持系爭判決、本院101年度上易字第1257號判決
      暨確定證明書為執行名義，以抗告人未履行其應將系爭拆
      除房屋拆除騰空，並將所占用之新北市○○區○○段○○○○段00
      000○00○00○00地號土地返還相對人之義務為由，聲請強制
      執行，經執行法院以系爭執行事件受理在案。又執行法院
      於107年11月7日核發執行命令限期命抗告人自動履行，惟
      抗告人逾期未自動履行。執行法院於108年1月17日、108
      年6月24日至現場履勘，抗告人仍未自動履行，嗣執行法
      院於109年3月31日命相對人僱用至大公司代債務人等履行
      拆除義務，並於109年5月7日前往現場執行，由相對人僱
      請之至大公司代為履行拆除完畢等情，有上開民事聲請強
      制執行狀、執行命令、執行筆錄、執行法院函附卷可稽（
      本院卷第55至59頁、第75頁、第83至88頁、第95至100頁
      、第103至108頁），並經本院調取系爭執行事件卷宗核閱
      無誤。
（二）抗告人因系爭執行事件，提出計算書陳明其支出如附表所
      示之執行費用，合計139萬0,856元（2,656元＋1,600元＋40
      0元＋800元＋400元＋138萬5,000元＝139萬0,856元），有計
      算書、如附表所示之單據在卷可稽【臺灣臺北地方法院（
      下稱臺北地院）109年度司執聲字第19號卷（下稱司執聲
      卷）第45至48頁、系爭執行事件卷一第64-1頁、卷二第11
      2頁、本院卷第56、92、112頁】。抗告人雖稱至大公司拆
      除範圍逾越附圖編號A至E部分之範圍，該部分費用應予扣
      除云云，然執行法院於108年1月17日執行履勘測量時，即
      囑託到場之該管地政人員測量確認附圖編號A至E部分之拆
      除範圍明確，有執行履勘測量筆錄在卷可稽（系爭執行事
      件卷一第57頁、本院卷第87頁）。且由至大公司依此範圍
      執行拆除作業後，現場仍留存牆面、柱、少許樓板及樑，
      有現場照片在卷為憑（司執聲卷第17至22頁、原法院卷第
      15至17頁），足見該建物仍有部分未經拆除而保留，抗告
      人復未提出足資證明拆除有逾越附圖編號A至E部分範圍之
      證據，難認有抗告人所稱逾越系爭判決所命拆除範圍，而
      應扣除該部分拆除費用可言。又系爭拆除房屋拆除後之廢
      棄物眾多且龐大，經至大公司依其所申請之廢棄物清除許
      可證清運後，執行範圍已顯露地面，有照片、108新北市
      廢乙清字第0104號廢棄物清除許可證、廢棄物產生源隨車
      證明文件、廢棄物處理場受託處理一般事業廢棄物清除機
      構進廠（場）確認單在卷可佐（司執聲字卷第20至34頁、
      原法院卷第15、17頁），抗告人稱至大公司未進行廢棄物
      清運作業云云，難認可採。縱拆除後於土地上有廢棄物未
      完全清除，此亦僅涉及相對人是否尚請求抗告人將所餘廢
      棄物繼續清除，無礙於抗告人應負擔至大公司已完成之廢
      棄物清運處理作業之費用。另至大公司拆除費用中之竹圍
      籬防護費用10萬元，應指拆除作業進行過程中之必要防護
      所需費用，有工程施工項目明細價單在卷為憑（系爭執行
      事件卷一第73頁），此核屬執行本件拆除作業時所需之必
      要費用，而拆除作業既已施作完畢，相關防護措施自已撤
      離，抗告人以現場目前無防護措施，主張上開防護費用10
      萬元應予扣除云云，洵非可採。
（三）綜上所述，相對人上開共計139萬0,856元之支出，均屬因
      拆除系爭拆除房屋強制執行而支出之費用，應由抗告人負
      擔。則原處分審核相對人聲請確定之系爭執行費用單據，
      裁定抗告人應連帶負擔系爭執行費用額為139萬0,856元，
      並加計自裁定送達抗告人之翌日起至清償日止，按法定利
      率計算之利息，核無不當。原裁定予以維持而駁回抗告人
      之異議，亦無違誤。抗告意旨猶執前詞指摘原裁定不當，
      聲明廢棄，並無理由，應予駁回。
五、據上論結，本件抗告為無理由，爰裁定如主文。　　
中　　華　　民　　國　　110 　年　　3 　　月　　31　　日
　　　　　　　　　民事第十二庭 
                      審判長法  官  陳秀貞　　　　　　　
                            法  官  林哲賢
　　　　　　　　　　　　　　法  官  毛彥程
附表    編號 項目  金額 （新臺幣） 證據（單據）及頁碼 1 執行費      2,656元 臺北地院收據（司執聲卷第44頁） 2 108年1月17日地政測量費      1,600元 新北市新店地政事務所規費徵收聯單（司執聲卷第44頁） 3 108年1月17日執行期日1名員警差旅費        400元 臺北地院收據（系爭執行事件卷一第64-1頁、本院卷第92頁） 4 108年6月24日執行期日2名員警差旅費        800元 臺北地院收據（系爭執行事件卷二第112頁、本院卷第112頁） 5 109年5月7日執行期日1名員警差旅費        400元 臺北地院收據（系爭執行事件卷二第112頁、本院卷第112頁） 6 109年5月7日相對人僱用至大公司代履行之支出 138萬5,000元 網路匯款畫面截圖、上海商業儲蓄銀行匯出匯款申請書（司執聲卷第45至48頁）  合計 139萬0,856元  
正本係照原本作成。
不得再抗告。
中　　華　　民　　國　　110 　年　　3 　　月　　31　　日
　　　　　　　　　　　　　　書記官  邱品華